臺灣臺南地方法院臺南簡易庭民事判決
111年度南小字第244號
原      告  富邦產物保險股份有限公司

法定代理人  羅建明  
訴訟代理人  魏至平  
            何正偉  
被      告  何順吉  


上列當事人間請求侵權行為損害賠償（交通）事件，經本院於民
國111年3月25日言詞辯論終結，判決如下︰
    主    文
被告應給付原告新臺幣36,748元，及自民國110年9月10日起至清
償日止，按年息百分之5計算之利息。
原告其餘之訴駁回。
訴訟費用新臺幣1,000元，由被告負擔新臺幣479元，其餘由原告
負擔。
本判決第一項得假執行。但被告如以新臺幣36,748元為原告預供
擔保，得免為假執行。
    事實及理由
一、本件被告經合法通知，未於言詞辯論期日到場，核無民事訴
    訟法第386條所列各款情形，爰依原告之聲請，由其一造辯
    論而為判決。
二、原告起訴主張：被告於民國108年9月5日18時52分許，駕駛
    車牌號碼000-0000號自用小客車，沿南投縣草屯鎮省府路由
    東往西方向行駛，行經該路段與草溪路交岔路口前，未保持
    安全距離，自後方撞擊前方同向，原告所承保訴外人戴曉芬
    所有由訴外人林孟佐駕駛之車牌號碼000-0000號自用小客車
    （下稱系爭車輛），致系爭車輛車身受損，經交由訴外人景
    誠汽車股份有限公司（下稱景誠汽車公司）維修後，共支出
    修理費用新臺幣（下同）76,682元（零件47,921元、工資28
    ,761元），已由原告依保險契約賠付被保險人，系爭車輛所
    受上開損害乃因被告過失所致，爰依民法第191條之2、第19
    6條及保險法第53條規定，請求被告給付系爭車輛之修復費
    用等語。並聲明：被告應給付原告76,682元，及自起訴狀繕
    本送達之翌日起至清償日止，按年息百分之5計算之利息。
三、被告經合法通知，未於言詞辯論期日到場，亦未提出書狀作
    何聲明或陳述。　　
四、得心證之理由：
　㈠原告主張之上開事實，業據提出南投縣政府警察局道路交通
    事故當事人登記聯單、現場圖、初步分析研判表、車輛受損
    及維修照片、系爭車輛行車執照、景誠汽車公司估價單、及
    統一發票等件紙為證，並有南投縣政府警察局草屯分局110
    年5月31日投草警交字第1100011511號函檢送之系爭車禍事
    故道路交通事故現場圖、現場（草）圖、調查紀錄表、酒精
    測定紀錄表、初步分析研判表各1份及現場照片12紙在卷可
    稽，被告經合法通知未於言詞辯論期日到場爭執，亦未提出
    任何書狀或證據資料以供本院審酌，本院依上開證據結果，
    堪認原告之主張為真實。
　㈡按因故意或過失，不法侵害他人之權利者，負損害賠償責任
    ；汽車、機車或其他非依軌道行駛之動力車輛，在使用中加
    損害於他人者，駕駛人應賠償因此所生之損害，民法第184
    條第1項前段、第191條之2前段分別定有明文。又不法毀損
    他人之物者，被害人得請求賠償其物因毀損所減少之價額，
    民法第196條亦已明訂。而民法第196條中所謂其物因毀損所
    減少之價額，非不得以修復費用為估定之標準，因損害賠償
    ，除法律另有規定或契約另有訂定外，應以填補債權人所受
    損害及所失利益為限，為民法第216條第1項所明定，故修復
    費用以必要者為限，如修理材料以新品換舊品，應予折舊（
    最高法院77年5月17日77年度第9次民事庭會議決議（一）意
    旨參照）。本件被告於使用汽車中加損害於系爭車輛，依前
    開民法第191條之2本文規定，即應賠償車輛所有權人因此所
    生之損害即因回復原狀所必要之費用。原告主張系爭車輛受
    損害之修理費用為76,682元等情，業據提出修理費用估價單
    及統一發票等件為據，惟上開修理費用其中零件費用為47,9
    21元，係以新零件更換被毀損之舊零件，即應將折舊予以扣
    除，始為合理。依行政院所頒布固定資產耐用年數表暨固定
    資產折舊率表，汽車之耐用年數為5年，依定率遞減法之折
    舊率則千分之369。又系爭車輛係103年6月出廠，有系爭車
    輛行車執照影本1份在卷可憑，至系爭車禍事故發生時止，
    已使用5年餘，已超過前述耐用年數，但系爭車輛於系爭車
    禍發生時仍正常使用中，足見其零件應仍在固定資產耐用年
    限內，方可繼續使用，難認其零件已無殘餘價值，如超過耐
    用年限之部分仍依定率遞減法繼續予以折舊，則與固定資產
    耐用年限所設之規定不符。故參酌營利事業所得稅查核準則
    第95條第8款「營利事業折舊性固定資產，於耐用年限屆滿
    仍繼續使用者，其殘值得自行預估可使用年數並重新估計殘
    值後，按原提列方式計提折舊」、所得稅法第51條「固定資
    產之折舊方法，以採用平均法、定率遞減法或工作時間法為
    準則。上述方法之採用及變換，準用第44條第3項之規定；
    其未經申請者，視為採用加權平均法」及該法施行細則第48
    條第1款「固定資產之折舊方法，採平均法者，以固定資產
    成本減除殘價後之餘額，按固定資產耐用年數表規定之耐用
    年數平均分攤，計算其每期折舊額」之規定，本院認採用「
    平均法」計算其最後1年折舊後之殘值作為前開零件之殘餘
    價值【計算式：取得價格÷（耐用年限＋1）＝殘值】，應屬合
    理。是上開零件費用47,921元，依上揭平均法計算其折舊後
    ，零件之殘餘價值為7,987元【計算式：47,921元（5＋1）＝
    7,987元，元以下四捨五入】，故原告得請求被告賠償之零
    件費用應為7,987元；再加計工資28,761元，則系爭車輛修
    復之必要費用合計為36,748元（7,987元＋28,761元）。
　㈢又按被保險人因保險人應負保險責任之損失發生，而對於第
    三人有損失賠償請求權者，保險人得於給付賠償金額後，代
    位行使被保險人對於第三人之請求權。因回復原狀而應給付
    金錢者，自損害發生時起，加給利息。應付利息之債務，其
    利率未經約定，亦無法律可據者，週年利率為百分之5。保
    險法第53條第1項前段、民法第213條第2項、第203條亦分別
    定有明文。依上所述，系爭車輛所有權人既得向被告請求給
    付36,748元，原告亦已依保險契約給付保險金，揆諸前開規
    定，原告即得於該範圍內代位被保險人行使對被告之損害賠
    償請求權，從而，原告依保險法及侵權行為之法律關係請求
    被告給付36,748元，及自起訴狀繕本送達翌日即110年9月10
    日起至清償日止，按年息百分之5計算之利息，為有理由，
    應予准許，逾此範圍之請求，則屬無據，應予駁回。
五、本件原告勝訴部分，係小額程序所為被告敗訴之判決，依民
    事訴訟法第436條之20規定，應依職權宣告假執行。並依同
    法第392條第2項，依職權為被告預供擔保，得免為假執行之
    宣告。
六、又本件訴訟費用為1,000元（即第一審裁判費1,000元），原
    告請求為一部有理由，一部無理由，爰由兩造比例負擔，命
    由被告負擔479元，餘由原告負擔，並確定如主文第3項所示
    。
七、訴訟費用負擔之依據：民事訴訟法第79條、第436條之19第1
    項。　　
中　　華　　民　　國 　 111　年  　　 3  　月　31　　日
                  臺灣臺南地方法院臺南簡易庭
                                  法  官  童來好
上列為正本，係照原本作成。
如不服本判決，應於送達後20日內向本庭（臺南市○○路0段000號
）提出上訴狀（須按他造當事人人數附繕本）。
中　　華　　民　　國　　111 　年　　3 　　月　　31　　日
                                  書記官  郭倢妮